臺灣臺北地方法院民事裁定
111年度北簡字第12975號
原      告  台北富邦商業銀行股份有限公司

法定代理人  程耀輝  

被      告  陳壽菊    原籍設南投縣○○鎮○○路0段000號


上列當事人間請求給付簽帳卡消費款等事件，本院裁定如下：
    主      文
本件原告起訴狀訴之聲明第1項請求現金卡貸款部分移送臺灣南
投地方法院；訴之聲明第2項請求信用卡消費款部分移送臺灣士
林地方法院。
    理      由
一、按訴訟之全部或一部，法院認為無管轄權者，依原告聲請或
    依職權以裁定移送於其管轄法院，此民事訴訟法第28條第1
    項定有明文。又按當事人得以合意定第一審管轄法院，但以
    關於由一定法律關係而生之訴訟為限，民事訴訟法第24條第
    1項亦定有明文。而民事訴訟法規定當事人得合意定管轄法
    院，乃因法定管轄規定於實際上常造成當事人諸多不便，故
    為尊重當事人之程序選擇權，兼顧當事人實行訴訟之便利，
    於無礙公益上特別考量所作管轄（如專屬管轄之規定）規定
    下，特容許當事人得合意定第一審管轄法院，立法意旨既係
    為便利當事人實行訴訟而設，則兩造於起訴前合意指定之管
    轄法院，必須限於一定之法院，始能謂係便利當事人約定實
    行訴訟，如當事人一造以定型化契約廣泛將不特定多數第一
    審法院定為合意管轄之法院，用與他造當事人簽訂契約，即
    與合意管轄立法意旨有悖；當事人合意定數管轄法院時，雖
    非法所不許，然亦應限於特定之一個或數個法院，如合意泛
    指當事人一造得向不特定多數法院起訴或並未排除此等可能
    性，自為法所不許。而此係民事訴訟法第28條第1項規定法
    院應為之程序審查事項，尚非同條第2項經當事人以情形顯
    失公平為由聲請移轉管轄情形，附此說明。又司法實務上，
    法人預先擬制之定型化契約中管轄合意約款，常對締約之一
    般人於程序保障較為不便，多係以預先考量法人主體程序利
    益而設，時而甚造成締約之一般人在日後應訴上之困難，故
    該合意管轄約款，尤應明確、特定，使一般人在此種定型化
    契約締約時能對約款內容一望即知、無其他疑義，始可認達
    特定程度。
二、經查：
㈠本件原告請求被告給付簽帳卡消費款等事件，乃依其起訴狀上
  所附頭家現金卡融資契約書第16條約定，主張兩造係合意以本
  院為第一審管轄法院。然觀該條款約定為：「十六、...不履
  行本契約致涉訴訟時，合意以貴行總行所在地或『臺灣（空白
  ）地方法院』為第一審管轄法院...」（現金卡），則就其前後
  文義而言，除本院外之其他全國地方法院既未經劃除，或均得
  為其任選作為管轄法院，該約款既然不能排除包括本院在內之
  我國境內之臺灣地方法院均為第一審管轄法院，依前說明，不
  能認已有合意限於一定法院為第一審管轄法院之明示意思；且
  此情係預先擬定定型化契約條款之原告可以簡單、輕易排除之
  文義不明確狀態，其捨此不為，自當無由將因此導致約款文字
  不精確之不利益，轉由遭起訴被告承擔，是該合意管轄約款，
  因與民事訴訟法第24條規範之意旨有悖，應屬無效。
㈡再依原告聲明第1項請求現金卡貸款部分，遍查全卷既已無有效
  之合意管轄約定，經綜合考量被告起訴時戶籍住址於「南投縣
  」，此有個人基本資料查詢結果及該申請書在卷可參，衡量本
  件兩造之勞力、時間及費用等程序利益，被告最後日常活動之
  處所應為南投縣轄區之情，並依民事訴訟法第1條規定以原就
  被原則，認將來被告如應訴時，當以其住所即戶籍所在地之臺
  灣南投地方法院為管轄法院，最為適當。
㈢原告起訴狀聲明第2項請求信用卡消費款部分，其所附信用卡約
  定條款第27條明文記載略以：「...不履行本約定條款致涉訟
  時同意以臺灣士林地方法院或臺灣士林地方法院內湖簡易庭為
  第一審管轄法院...」等語，是兩造締約時已載明約定由上述
  單一「特定」之臺灣士林地方法院為第一審管轄法院，當屬有
  效。本院並無管轄權。則應依兩造合意管轄約定由有明確合意
  管轄之臺灣士林地方法院為管轄法院，對被告權益將最為有保
  障且較為妥適。
三、據上，原告向均無管轄權之本院起訴，顯有違誤，爰依職權
    將本件各依法移送於各該管轄法院，以資適法。爰依民事訴
    訟法第28條第1項，裁定如主文。
中　　華　　民　　國　　111 　年　　11　　月　　15　　日
　　　　　　　　　臺北簡易庭　法　官　徐千惠
以上正本係照原本作成。
如不服本裁定，應於裁定送達後10日內向本庭（臺北市○○區○○○
路0段000巷0號）提出抗告狀，並繳納裁判費新臺幣1,000元。
中　　華　　民　　國　　111 　年　　11　　月　　15　　日
                              書記官  蘇冠璇